【裁判字號】    97,易,389
【裁判日期】    971124
【裁判案由】    詐欺
【裁判全文】
臺灣花蓮地方法院刑事判決               97年度易字第389號
公  訴  人  臺灣花蓮地方法院檢察署檢察官
被      告  甲○○
上列被告因詐欺案件，經檢察官提起公訴（97年度偵字第4072、
4208號），被告於準備程序進行中，就被訴事實為有罪之陳述，
經本院合議庭裁定由受命法官獨任進行簡式審判程序，並判決如
下：
    主  文
甲○○幫助意圖為自己不法之所有，以詐術使人將本人之物交付
，處有期徒刑伍月，如易科罰金，以新臺幣壹仟元折算壹日。緩
刑貳年，並應於判決確定後之緩刑期間內分二十四期，按月於每
月十日定期支付乙○○新台幣壹仟貳佰伍拾元、定期支付丁○○
新台幣壹仟陸佰柒拾貳元及定期支付丙○柒佰零捌元，迄完全付
清為止之損害賠償。
    事實及理由
一、本件犯罪事實、證據及應適用之法條，除犯罪事實欄一第5
    、6行之「於民國97年7月12日之前某日，在不詳之地交予不
    明之詐欺集團使用」應更正為「於民國97年7 月9日下午1時
    許，在桃園縣龜山鄉某麥當勞速食餐飲店前，交付已成年而
    不詳姓名、年籍之詐欺集團成員使用」及第20、21行之「於
    同日20時30分許」應更正補充為「於同日20時34分及38分許
    」；證據部分另補充「被告甲○○於本院準備程序及審理時
    之自白」之外，餘均引用檢察官起訴書（如附件）之記載。
二、按刑法上之幫助犯，係對於犯罪與正犯有共同之認識，而以
    幫助之意思，對於正犯資以助力，而未參與實施犯罪之行為
    者而言（最高法院75年度台上字第1509號、88年度台上字第
    1270號判決參照）。是以，如未參與實施犯罪構成要件之行
    為，而係出於幫助之意思提供助力，即屬幫助犯，而非共同
    正犯。本件被告基於幫助詐欺之犯意，提供郵局存摺、提款
    卡（含密碼）等物予不詳之詐欺集團對被害人3 人實施詐騙
    行為，致使被害人陷於錯誤，因而匯款至詐欺集團所使用之
    人頭帳戶內，是被告所為係參與詐欺罪構成要件以外之行為
    ，且在無證據證明被告係以正犯而非以幫助犯之犯意參與犯
    罪之情形下，應認其所為係幫助犯而非正犯行為。是核被告
    所為，係犯刑法第30條第1 項前段、第339條第1項之幫助詐
    欺取財罪。而被告幫助他人遂行詐欺取財之犯行，為幫助犯
    ，應依刑法第30條第2 項規定，按正犯之刑減輕其刑。又被
    告以一幫助行為提供其郵局帳戶，幫助詐欺集團侵害被害人
    乙○○、丁○○及丙○之財產法益，係一行為觸犯數罪名，
    為想像競合犯，應依刑法第55條之規定，僅論以一罪。爰審
    酌被告並無前科，素行尚佳，惟於本案提供上開郵局帳戶予
    詐欺集團使用，實際上助長詐騙財產犯罪之風氣，並造成許
    多無辜民眾受騙而受有金錢損失，應為當今社會詐財事件發
    生根源之一，不僅擾亂金融交易往來秩序，致使執法人員難
    以追查該詐騙集團之真實身分，復參酌其智識程度、被害人
    所受損害之金額，以及犯後終能坦承犯行，已知悔悟等一切
    情狀，量處如主文所示之刑，並諭知易科罰金之折算標準。
    查被告未曾受有期徒刑以上刑之宣告，有臺灣高等法院被告
    前案紀錄表1 紙在卷可憑，其因一時失慮，致涉本件犯行，
    且已於本院準備程序及審理時坦承犯行，犯後態度良好，是
    其經此科刑判決之教訓後，當知所警惕而無再犯之虞，本院
    認其所受刑之宣告以暫不執行為適當，乃併宣告緩刑2 年。
    然被告所為犯行，確實造成被害人乙○○、丁○○及丙○3
    人財物受損，而被告亦於本院審判中應允於緩刑期間內賠付
    被害人乙○○、丁○○及丙○3 人所受之金錢損失，故本院
    審酌如被告自判決確定日起之緩刑期間內，分24期按月於每
    月10日定期向被害人乙○○支付新台幣（下同）1,250 元、
    向被害人丁○○支付1,672元及向被害人丙○支付708元，迄
    完全付清為止之損害賠償，除可彌補被害人等之損害，並可
    藉此證明其確有悔改之心。至系爭郵局存摺、提款卡雖為被
    告供本件幫助詐欺取財罪所用之物，惟未扣案，亦無證據證
    明現仍存在，為免將來執行困難，爰不予宣告沒收，附此敘
    明。
四、據上論斷，應依刑事訴訟法第273條之1 第1項、第299條第1
    項前段、第310條之2、第454條，刑法第30條第1項前段、第
    2項、第339條第1項、第55條、第41條第1項前段、第74條第
    1項第1款、第2項第3款，刑法施行法第1條之1，判決如主文
    。
五、如不服本判決，得於收受判決正本後10日內，向本院提起上
    訴（上訴狀應記載具體上訴理由並應抄附繕本）。
本案經檢察官吳文正到庭執行職務。
中    華    民    國    97    年    11    月    24    日
                  刑事第一庭    法  官  張健河
以上正本證明與原本無異。
如不服本判決應於收受判決後10日內向本院提出上訴書狀，並應
應敘述具體理由。其未敘述上訴理由者，應於上訴期間屆滿後20
日內向本院補提理由書 (均須按他造當事人之人數附繕本)「切
勿逕送上級法院」。告訴人或被害人如對於本判決不服者，應具
備理由請求檢察官上訴，其上訴期間之計算係以檢察官收受判決
正本之日期為準。
中    華    民    國    97    年    11    月    24    日
                                書記官
附錄本判決論罪之法律條文：
中華民國刑法第339條第1項：
意圖為自己或第三人不法之所有，以詐術使人將本人或第三人之
物交付者，處5年以下有期徒刑、拘役或科或併科1千元以下罰金
。


司法院資訊處製作；財團法人民間司法改革基金會備份。
